【裁判字號】    97,訴,5420
【裁判日期】    980205
【裁判案由】    搶奪等
【裁判全文】
臺灣板橋地方法院刑事判決              97年度訴字第5420號
公  訴  人  臺灣板橋地方法院檢察署檢察官
被      告  乙○○
                    （另案於臺灣臺北監獄執行）
上列被告因搶奪等案件，經檢察官提起公訴（97年度偵字第2452
1 號、第24522 號、第24613 號），本院依簡式審判程序判決如
下：
    主  文
乙○○犯如附表所示之罪，各處如附表所示之宣告刑。應執行有
期徒刑貳年陸月；Ｔ型扳手參枝沒收。
    事  實
一、乙○○前因施用第一級、第二級毒品案件，經臺灣彰化地方
    法院以九十五年度訴字第九０七號判決各判處有期徒刑十一
    月、九月，再經同院以九十六年度聲減字第七八四號裁定分
    別減刑並定應執行刑有期徒刑九月，於民國九十六年七月十
    六日執行完畢。詎猶不知悔改，與甲○○基於為自己不法所
    有之犯意聯絡，分別於附表編號一、三所示時間、地點，均
    由乙○○在附近把風，甲○○則手持客觀上足供兇器使用之
    Ｔ型扳手三枝（嗣甲○○持以犯另案竊盜罪，經臺北市政府
    警察局文山第一分局員警於九十七年八月二日上午八時三十
    分許，在臺北市○○區○○路二段一號前查獲甲○○時扣押
    ），竊取如附表編號一、三所示被害人之重型機車得手。其
    二人另基於為自己不法所有之犯意聯絡，先後於附表編號二
    、四所示之時間、地點，各以附表編號二、四所示方式，分
    別搶奪程美鍛、李麗紅之財物得手（乙○○二次竊盜及二次
    搶奪之詳細時間、地點、犯罪手法及所得財物，均詳見附表
    各編號所載）。嗣經被害人報警處理，警方調取附表編號四
    附近之監視錄影畫面，發覺乙○○、甲○○涉有重嫌，遂借
    提已於九十七年八月三日另案遭羈押於臺灣臺北看守所之甲
    ○○詢問，經甲○○向警方坦承附表編號一至四所示案件均
    係伊與乙○○共同所為，始循線查悉上情。
二、案經臺北縣政府警察局中和分局移送臺灣板橋地方法院檢察
    署檢察官偵查起訴。本院於準備程序進行中，被告乙○○就
    被訴事實為有罪之陳述，經告知簡式審判程序之旨，並聽取
    公訴人、被告之意見後，本院合議庭裁定由受命法官獨任進
    行簡式審判程序。
    理  由
一、上揭犯罪事實，業據被告於警詢、偵查及本院準備程序、審
    理時均自白不諱，核與證人即共犯甲○○於偵查中證述之情
    節相符（見九十七年度偵字第二四六一三號偵查卷第七十三
    頁、第七十四頁），並經證人即被害人鄭有成、程美鍛、林
    元尉、李麗紅分別於警詢中指述綦詳（見同上偵查卷第十頁
    至第二十頁），另有內政部警政署刑事警察局九十七年八月
    十一日刑紋字第０９７０１１８２０９號及九十七年九月三
    日刑醫字第０９７０１１４３３５號鑑驗書各一份、監視錄
    影翻拍照片十六張、車籍查詢基本資料詳細畫面二紙在卷可
    稽（見同上偵查卷第三十二頁、第三十三頁、第三十九頁至
    第四十五頁、第五十六頁、第五十七頁、第七十六頁），足
    認被告之自白與事實相符。從而本案事證明確，被告犯行堪
    予認定。
二、核被告所為，就附表編號一、三部分，均係犯刑法第三百二
    十一條第一項第三款之攜帶兇器竊盜罪，就附表編號二、四
    部分，則均犯刑法第三百二十五條第一項之搶奪罪。被告與
    甲○○就上開犯行均有犯意聯絡及行為分擔，為共同正犯。
    又被告前因施用第一級、第二級毒品案件，經臺灣彰化地方
    法院以九十五年度訴字第九０七號判決各判處有期徒刑十一
    月、九月，再經同院以九十六年度聲減字第七八四號裁定分
    別減刑並定應執行刑有期徒刑九月，於九十六年七月十六日
    執行完畢之事實，有臺灣高等法院被告前案紀錄表一份在卷
    可考，其受有期徒刑之執行完畢，五年內故意再犯本件有期
    徒刑以上之四罪，皆為累犯，均應依法加重其刑。所犯上開
    四罪，犯意各別，行為互殊，應分論併罰。爰審酌被告素行
    非端，其身強體健，竟不思自食其力賺取所需，所為嚴重危
    害社會治安，惟坦承犯行之犯後態度，暨其犯罪之動機、目
    的、搶奪及竊得之財物價值等一切情狀，分別量處如主文所
    示之刑，並定其應執行刑。被告與甲○○係持甲○○所有之
    Ｔ型扳手三枝從事附表編號一、三所示竊盜犯行，且該些Ｔ
    型扳手業於甲○○另犯他件竊盜罪後，經臺北市政府警察局
    文山第一分局員警於九十七年八月二日上午八時三十分許，
    在臺北市○○區○○路二段一號前查獲扣案乙節，業據共犯
    甲○○於警詢時供述綦詳，並有臺灣臺北地方法院九十七年
    度訴字第一九三０號刑事判決電腦列印本一份附卷可考，上
    開Ｔ型扳手三枝既係被告與共犯甲○○所有，供其等犯附表
    一、三所示竊盜罪所用之物，爰依刑法第三十八條第一項第
    二款之規定併予宣告沒收；至於警方在附表編號四所示地點
    附近扣得之飲料空瓶兩個，乃被告與甲○○搶奪李麗紅之前
    即飲用完畢隨手棄置之物，另警方於九十七年八月八日詢問
    被告時，當場自被告身上扣得之藍底白花紋海灘短褲，復僅
    係被告搶奪李麗紅時穿著之衣物，均核與本件犯罪事實無直
    接相關，又均非違禁物，爰不併予宣告沒收，附此敘明。
三、末按保安處分中之強制工作，旨在對嚴重職業性犯罪及欠缺
    正確工作觀念或無正常工作因而犯罪者，強制其從事勞動，
    學習一技之長及正確之謀生觀念，使其日後重返社會，能適
    應社會生活，然上開措施亦含社會隔離、拘束身體自由之性
    質，其限制人民之權利，實與刑罰同，自應受比例原則之規
    範，使保安處分之宣告，與行為人所為行為之嚴重性、行為
    人所表現之危險性，及對行為人未來行為之期待性相當（最
    高法院九十一年度臺上字第四六二五號判決意旨參考）。本
    院審酌被告年紀尚輕，犯後態度良好，被告於本院審理時，
    並供陳：伊有工作，是在養豬場當小工，每月薪水新臺幣二
    萬五千元，但因為施用毒品，需要資金，才會犯本案竊盜、
    搶奪罪等情明確，顯然被告並非因遊蕩或懶惰成習而犯罪，
    亦尚無積極證據足認其已有犯罪之習慣，又查被告現已受確
    定判決之案件，接續執行之執行完畢日期為一百零二年五月
    一日，再加上本案所受宣告之刑期，在監期間甚長，應已能
    戒除毒癮，規律生活並習得一技之長，足以降低日後出監再
    犯罪之可能性，本院復參酌被告所表現之危險性及對未來之
    期待性等情以觀，認尚無諭知強制工作之必要，附此敘明。
四、如不服本判決，得自收受送達之日起十日內，向本院提出上
    訴。
據上論斷，應依刑事訴訟法第二百七十三條之一第一項、第二百
九十九條第一項前段，刑法第二十八條、第三百二十一條第一項
第三款、第三百二十五條第一項、第四十七條、第五十一條第五
款、第三十八條第一項第二款，判決如主文。
本案經檢察官林珮菁到庭執行職務。
中    華    民    國    98    年    2     月    5     日
                  刑事第四庭    法  官  劉元斐
上列正本證明與原本無異。
如不服本判決，應於判決送達後10日內敘明上訴理由，向本院提
出上訴狀 (應附繕本) ，上訴於臺灣高等法院。其未敘述上訴理
由者，應於上訴期間屆滿後20日內向本院補提理由書「切勿逕送
上級法院」。
                                書記官  張懿端
中    華    民    國    98    年    2     月    11    日
附錄本案論罪科刑所引法條
刑法第三百二十一條
犯竊盜罪而有左列情形之一者，處六月以上、五年以下有期徒刑
：
一、於夜間侵入住宅或有人居住之建築物、船艦或隱匿其內而犯
    之者。
二、毀越門扇、牆垣或其他安全設備而犯之者。
三、攜帶兇器而犯之者。
四、結夥三人以上而犯之者。
五、乘火災、水災或其他災害之際而犯之者。
六、在車站或埠頭而犯之者。
前項之未遂犯罰之。
刑法第三百二十五條
意圖為自己或第三人不法之所有，而搶奪他人之動產者，處六月
以上五年以下有期徒刑。
因而致人於死者，處無期徒刑或七年以上有期徒刑，致重傷者，
處三年以上十年以下有期徒刑。
第一項之未遂犯罰之。
附表
┌──┬────┬──────┬───┬─────────┬─────┬─────────┐
│編號│犯罪時間│犯罪地點    │被害人│犯罪手段          │所犯法條  │宣告刑            │
├──┼────┼──────┼───┼─────────┼─────┼─────────┤
│1   │97年7 月│臺北縣中和市│鄭有成│乙○○與甲○○基於│刑法第321 │乙○○共同攜帶兇器│
│    │21日某時│防汛道上錦和│      │為自己不法所有之犯│條第1 項第│竊盜，累犯，處有期│
│    │        │公園門前    │      │意聯絡，由乙○○負│3 款      │徒刑柒月。Ｔ型扳手│
│    │        │            │      │責把風，甲○○則持│          │參枝沒收。        │
│    │        │            │      │客觀上足供兇器使用│          │                  │
│    │        │            │      │之Ｔ型扳手參枝，竊│          │                  │
│    │        │            │      │取鄭有成所有、停放│          │                  │
│    │        │            │      │在該處之ＬＲ７－８│          │                  │
│    │        │            │      │９０號重型機車得手│          │                  │
│    │        │            │      │。                │          │                  │
├──┼────┼──────┼───┼─────────┼─────┼─────────┤
│2   │97年7 月│臺北縣中和市│程美鍛│乙○○與甲○○基於│刑法第325 │乙○○共同意圖為自│
│    │21日晚間│忠孝街26巷口│      │為自己不法所有之犯│條第1項   │己不法之所有，而搶│
│    │9 時15分│            │      │意聯絡，由甲○○騎│          │奪他人之動產，累犯│
│    │許      │            │      │乘竊來之ＬＲ７－８│          │，處有期徒刑玖月。│
│    │        │            │      │９０號重型機車搭載│          │                  │
│    │        │            │      │乙○○，由乙○○出│          │                  │
│    │        │            │      │手行搶程美鍛脖子上│          │                  │
│    │        │            │      │之金項鍊一條，得手│          │                  │
│    │        │            │      │後旋迅速逃逸。    │          │                  │
├──┼────┼──────┼───┼─────────┼─────┼─────────┤
│3   │97年7 月│臺北縣板橋市│林元尉│乙○○與甲○○基於│刑法第321 │乙○○共同攜帶兇器│
│    │25日上午│大東街5號前 │      │為自己不法所有之犯│條第1 項第│竊盜，累犯，處有期│
│    │7時許   │            │      │意聯絡，由乙○○負│3 款      │徒刑柒月。Ｔ型扳手│
│    │        │            │      │責把風，甲○○則持│          │參枝沒收。        │
│    │        │            │      │客觀上足供兇器使用│          │                  │
│    │        │            │      │之Ｔ型扳手三枝，竊│          │                  │
│    │        │            │      │取林元尉所有、停放│          │                  │
│    │        │            │      │在該處之ＫＥＥ－３│          │                  │
│    │        │            │      │９８號重型機車得手│          │                  │
│    │        │            │      │。                │          │                  │
├──┼────┼──────┼───┼─────────┼─────┼─────────┤
│4   │97年7 月│臺北縣中和市│李麗紅│乙○○與甲○○基於│刑法第325 │乙○○共同意圖為自│
│    │25日上午│景新街383 巷│      │為自己不法所有之犯│條第1項   │己不法之所有，而搶│
│    │10時30分│48號前（景新│      │意聯絡，由乙○○在│          │奪他人之動產，累犯│
│    │許      │市場附近）  │      │旁把風，甲○○則騎│          │，處有期徒刑玖月。│
│    │        │            │      │乘竊來之ＫＥＥ－３│          │                  │
│    │        │            │      │９８號重型機車，自│          │                  │
│    │        │            │      │後方搶奪李麗紅脖子│          │                  │
│    │        │            │      │上之金項鍊一條，得│          │                  │
│    │        │            │      │手後旋由乙○○接應│          │                  │
│    │        │            │      │逃離現場。        │          │                  │
└──┴────┴──────┴───┴─────────┴─────┴─────────┘


司法院資訊處製作；財團法人民間司法改革基金會備份。
